臺灣高雄地方法院刑事判決　　　　　　　96年度訴字第1624號
公　訴　人　臺灣高雄地方法院檢察署檢察官
被　　　告　甲○○
　　　　　　　　　　（現羈押於臺灣高雄看守所）
　　　　　　己○○
　　　　　　　　　　（現羈押於臺灣高雄看守所）
共　　　同
指定辯護人　本院公設辯護人蘇鴻吉
上列被告因搶奪等案件，經檢察官提起公訴（96年度偵字第5901
號），本院判決如下：
    主  文
甲○○犯毀壞門扇竊盜罪，累犯，處有期徒刑壹年；又共同犯攜
帶兇器竊盜罪，累犯，處有期徒刑拾月；又共同犯攜帶兇器竊盜
罪，累犯，處有期徒刑拾月；又共同犯強盜罪，累犯，處有期徒
刑伍年捌月。應執行有期徒刑捌年貳月。
己○○共同犯攜帶兇器竊盜罪，累犯，處有期徒刑拾月；又共同
犯攜帶兇器竊盜罪，累犯，處有期徒刑拾月；又共同犯強盜罪，
累犯，處有期徒刑伍年捌月。應執行有期徒刑柒年貳月。
    事  實
一、甲○○前曾因竊盜案件，經本院93年度易字第1617號判決判
    處有期徒刑10月確定，於民國95年1 月20日因縮刑期滿執行
    完畢；己○○前曾因搶奪案件，經本院94年度訴字第2482號
    判決判處有期徒刑11月確定，於95年10月11日縮刑期滿執行
    完畢。
二、甲○○意圖為自己不法之所有及侵入住宅之犯意，於95年11
    月7 日15時30分許前某時許，趁陳秋婷於上午5 時30分外出
    做生意後，以不詳方式破壞門鎖，侵入高雄市○○區○○路
    46巷2 弄7 號1 樓陳秋婷之住處，徒手竊取陳秋婷所有之行
    動電話3 具、猴子造型金飾1 只【價值約新台幣（下同）2,
    500 元】及零錢筒1 個（內有零錢約2,000 元），得手後離
    開現場。嗣於同年12月23日因警前往高雄市苓雅區○○○路
    292 號「金時代當鋪」執行查贓勤務，發現甲○○所出質之
    上開3 具行動電話而循線查獲。
三、甲○○與己○○基於意圖為自己不法所有之犯意聯絡，於96
    年2 月23日2 時許，在高雄縣鳳山市○○○路85巷55號前，
    由己○○在旁把風、甲○○持向他人借得客觀上具危險性可
    供兇器使用之T 型扳手1 支（未扣案），以破壞機車龍頭鎖
    之方式，竊得丁○○所有之車牌號碼XHI-925 號重型機車1
    部，得手後由己○○騎乘該車搭載甲○○離開現場。渠等另
    基於意圖為自己不法所有之犯意聯絡，於同日3 時15分許，
    在高雄市○○區○○路與廈莊街口前，由己○○在旁把風、
    甲○○持上開客觀上具危險性可供兇器使用之T 型扳手1 支
    （未扣案），以相同方式，竊取戊○○所有之車牌號碼GD9-
    450 號重型機車1 部，得手後由己○○騎乘車牌號碼XHI-92
    5 號重型機車離開現場，甲○○則騎乘車牌號碼GD9-450 號
    重型機車離開現場，甲○○並將T 型扳手1 支棄置高雄縣鳳
    山市○○○路某處。
四、甲○○與己○○竊得上開機車後，分別頭戴安全帽及口罩，
    並由甲○○騎乘車牌號碼GD9-450 號重型機車、己○○騎乘
    車牌號碼XHI-925 號重型機車，沿途找尋行搶目標，於同日
    3 時30分許，行經高雄縣鳳山市○○路72號「上上檳榔攤」
    前，見檳榔攤內僅有女店員乙○○1 人，2 人共同基於意圖
    為自己不法所有之強盜犯意聯絡，進入檳榔攤內，己○○先
    以徒手自後勒住乙○○脖子，致乙○○不能抗拒後，取走乙○○所有之皮包1 只（內約有現金7 、8,000 元），甲○○
    亦同時取走檳榔攤抽屜1 只（內約有現金8 、9,000 元），
    得手後，2 人分別騎乘所竊得之重機車離開現場，隨後更將
    車牌號碼XHI-925 號重型機車遭棄置在高雄縣鳳山市○○○
    路85巷55號前、車牌號碼GD9-450 號重型機車棄置在高雄縣
    鳳山市○○○路243 號旁空地。嗣經乙○○報警，經警調閱
    附近路口監視器後，始循線查獲，並在甲○○身上起獲剩餘
    贓款1,000 元，另在己○○住處扣得乙○○所有之皮包1 只
    （剩餘贓款1,000 元及皮包均已發還被害人乙○○）。
二、案經高雄縣政府警察局鳳山分局報告臺灣高雄地方法院檢察
    署檢察官偵查起訴。
    理  由
一、證據能力部分：
(一)、按刑事訴訟法第159 條之5 規定，被告以外之人於審判外之
    陳述，雖不符前4 條之規定，而經當事人於審判程序同意作
    為證據，法院審酌該言詞陳述或書面陳述作成時之情況，認
    為適當者，亦得為證據。當事人、代理人或辯護人於法院調
    查證據時，知有第159 條第1 項不得為證據之情形，而未於
    言詞辯論終結前聲明異議者，視為有前項之同意。本件證人
    陳秋婷、戊○○、丁○○、鄭資憲及共同被告甲○○、己○○（關於渠等相互間之部分）於警詢所述，均為被告以外之
    人於審判外之陳述，屬傳聞證據，被告及辯護人知有不得作
    為證據之情形，而未於言詞辯論終結前聲明異議。本院斟酌
    上開被告以外之人於警詢所述，過程並無受不當外力之影響
    ，認適合作為本案之證據，依前揭規定，認渠等之陳述應有
    證據能力。
(二)、按被告以外之人於偵查中向檢察官所為陳述，除顯有不可信
    之情況者外，得為證據，刑事訴訟法第159 條之1 第2 項定
    有明文。偵查中對被告以外之人所為之偵查筆錄，或被告以
    外之人向檢察官所提之書面陳述，性質上均屬傳聞證據。惟
    現階段刑事訴訟法規定檢察官代表國家偵查犯罪、實施公訴
    ，依法其有訊問被告、證人及鑑定人之權，證人、鑑定人且
    須具結，而實務運作時，檢察官偵查中向被告以外之人所取
    得之陳述，原則上均能遵守法律規定，不致違法取供，其可
    信度極高。職是，被告以外之人前於偵查中已具結而為證述
    ，除反對該項供述得具有證據能力之一方，已釋明「顯有不
    可信之情況」之理由外，不宜即遽指該證人於偵查中之陳述
    不具證據能力。證人陳秋婷、乙○○於偵查中以證人身分具
    結後之陳述，被告及辯護人均未曾提及檢察官在偵查時有不
    法取供之情形，且未釋明上開供述有顯不可信之情況，依前
    述說明，渠等於偵查中之證言自具有證據能力。
二、訊據被告甲○○固坦承進入陳秋婷住處竊盜、與己○○共同
    竊盜、強盜之事實，惟否認有破壞門鎖及竊取金飾及零錢筒
    乙節，被告己○○則坦承上揭事實不諱，惟查：
(一)、上揭事實，業據被告甲○○、己○○於本院準備程序中坦承
    不諱，核與證人陳秋婷、戊○○、丁○○、乙○○證述情節
    相符，並有高雄縣政府警察局鳳山分局扣押物品目錄表、贓
    物認領保管單、監視器翻拍照片、車輛協尋受理報案單影本
    、車輛竊盜車牌失竊資料個別查詢報表查詢認可資料、金時
    代當鋪收當物品登記簿影本可資佐證。被告2 人自白與事實
    相符，堪予採信。
(二)、被告甲○○雖後改稱：並未破壞陳秋婷住處之門鎖，陳秋婷
    住處門鎖本來就壞掉，亦未竊得金飾及零錢筒等物云云，然
    陳秋婷住處門鎖遭人破壞及金飾、零錢筒遭竊之事實，業據
    陳秋婷於偵查中結證無訛，被告於本院準備程序中對於此部
    份事實，業已坦承，其事後翻異前詞，又未能提出對其有利
    之證據證明此部份事實，其所辯尚難遽採。
(三)、辯護人雖另以：被告2 人騎乘竊得之機車強盜後，又將車牌
    號碼XHI-925 號重型機車放回原處，被告2 人就該部機車，
    應無為自己不法所有之意圖等語為被告辯護，然被告於強盜
    後本想隨意棄置機車，是剛好路過其中1 部之竊盜地點，才
    放回去，業據被告甲○○於偵查中陳述明確（見偵卷第72頁
    ），足見被告2 人嗣後將車牌號碼XHI-925 號機車置回原地
    僅係巧合，並非於渠等竊取該車時，即有此意，參以被告2
    人所竊取之另一部車牌號碼GD9-450 號機車，被告係隨意棄
    置於他處，益徵被告2 人顯非僅基於使用竊盜之意思而取走
    該等車輛，此部份辯護意旨，尚無可採。
(四)、綜上，被告2 人竊盜、強盜之事證已臻明確，應依法論科。
三、按刑法第321 條第1 項第3 款之攜帶兇器加重竊盜罪，係以
    行為人攜帶兇器竊盜為其加重條件，此所謂兇器，其種類並
    無限制，凡客觀上足對人之生命、身體、安全構成威脅，具
    有危險性之兇器均屬之，且祇須行竊時攜帶此種具有危險性
    之兇器為已足，並不以攜帶之初有行兇之意圖為必要（最高
    法院79年台上字第5253號判例參照）。本件被告2 人竊盜機
    車所用之T 型扳手，雖未扣案，然衡情，市售常見之T 型扳
    手，均質地堅硬，且尖端銳利，客觀上足以對人之身體、生
    命構成威脅，應屬兇器之一種。另按刑法第321 條第1 項第
    2 款之「門扇」專指門戶而言，且毀壞裝置於門上構成門扇
    之一部之喇叭鎖及其他門鎖，係毀壞門扇之行為，而與毀壞
    附加於門上之掛鎖係屬毀壞安全設備之行為有間（最高法院
    83年度台上字第3856號、69年台上字第776 號判決意旨參照
    ）。被告甲○○於破壞門鎖後，係推門侵入屋內等情，則其
    顯無「踰越」門扇之行為，其所犯僅屬「毀壞」門扇竊盜罪
    ，與「毀越」門扇竊盜者不同，與27年度上字第1887號判例
    意旨所示之犯罪事實不同，尚難比附援引（台灣高等法院85
    年度上易字第2958號判決意旨可資參照）。故核被告甲○○
    此部份所為，係犯刑法第321 條第1 項第2 款之毀壞門扇竊
    盜罪、同法第306 條第1 項之侵入住宅罪。被告2 人持T型
    扳手竊取機車2 部，均係犯刑法第321 條第1 項第3 款之攜
    帶兇器竊盜罪，被告2 人對乙○○施以強暴致其不能抗拒而
    取其財物，係犯刑法第328 條之強盜罪（起訴書雖認被告係
    犯刑法第325 條之搶奪罪，然此部份起訴事實業經公訴人當
    庭更正，並變更起訴法條，爰不另為變更法條，附此敘明）
    。被告2 人就攜帶兇器竊盜、強盜罪間，分別有犯意聯絡，
    行為分擔，均為共同正犯。被告甲○○一竊盜犯行同時構成
    侵入住宅、毀壞門扇竊盜罪，為想像競合犯，應從一重論以
    毀壞門扇竊盜罪。被告甲○○所犯上開4 罪、己○○所犯上
    開3 罪間，犯意各別，行為互殊，均應予分論併罰。被告甲○○前曾因竊盜案件，經本院93年度易字第1617號判決判處
    有期徒刑10月確定，於95年1 月20日因縮刑期滿執行完畢；
    己○○前曾因搶奪案件，經本院94年度訴字第2482號判決判
    處有期徒刑11月確定，於95年10月11日縮刑期滿執行完畢，
    有臺灣高等法院被告前案紀錄表在卷可稽，渠等受有期徒刑
    執行完畢後，於5 年以內再故意犯本件有期徒刑以上之罪，
    均為累犯，應依刑法第47條第1 項之規定，各加重其刑。爰
    審酌被告2 人前有財產犯罪前科，且年輕力盛，竟均不思循
    正當途徑換取所需，企圖不勞而獲竊取、強盜他人財物，又
    於深夜竊盜機車後隨機找尋犯案對象，2 人以近身壓制被害
    人之方式強盜財物，危害情節甚重，亦顯見渠等刑罰適應性
    不佳，惡性非輕，惟念渠等犯後坦承犯行，態度尚可等一切
    情狀，分別量處如主文所示之刑，並定其應執行刑。至被告
    2 人竊取機車所用之T 型扳手，係被告甲○○向他人借得，
    業據其於本院訊問時供述明確（見聲羈卷第4 頁），並非被
    告所有，爰不另為沒收之諭知，附此敘明。
據上論斷，應依刑事訴訟法第299 條第1 項前段、刑法第28條、
第306 條、第320 條第1 項、第321 條第1 項第2 款、第3 款、
第328 條第1 項、第55條、第47條第1 項、第51條第5 款，刑法
施行法第1 條之1 ，判決如主文。
本案經檢察官丙○○到庭執行職務。
中　　華　　民　　國　　96　　年　　6 　　月　　21　　日
                  刑事第一庭    審判長法  官  陳明富
                                      法  官  王淑惠
                                      法　官  陳宛榆
以上正本證明與原本無異。
如不服本判決，應於判決送達後10日內，向本院提出上訴狀。
                                      書記官  劉甄庭
中　　華　　民　　國　　96　　年　　6 　　月　　25　　日
附錄本判決論罪之法條
中華民國刑法第306條
（侵入住居罪）
無故侵入他人住宅、建築物或附連圍繞之土地或船艦者，處1 年
以下有期徒刑、拘役或3 百元以下罰金。
無故隱匿其內，或受退去之要求而仍留滯者，亦同。
中華民國刑法第320條
（普通竊盜罪、竊佔罪）
意圖為自己或第三人不法之所有，而竊取他人之動產者，為竊盜
罪，處5 年以下有期徒刑、拘役或5 百元以下罰金。
意圖為自己或第三人不法之利益，而竊佔他人之不動產者，依前
項之規定處斷。
前二項之未遂犯罰之。
中華民國刑法第321條
（加重竊盜罪）
犯竊盜罪而有左列情形之一者，處6 月以上、5 年以下有期徒刑
：
一  於夜間侵入住宅或有人居住之建築物、船艦或隱匿其內而犯
    之者。
二  毀越門扇、牆垣或其他安全設備而犯之者。
三  攜帶兇器而犯之者。
四  結夥三人以上而犯之者。
五  乘火災、水災或其他災害之際而犯之者。
六  在車站或埠頭而犯之者。
前項之未遂犯罰之。
中華民國刑法第328條
（普通強盜罪）
意圖為自己或第三人不法之所有，以強暴、脅迫、藥劑、催眠術
或他法，至使不能抗拒，而取他人之物或使其交付者，為強盜罪
，處5 年以上有期徒刑。
以前項方法得財產上不法之利益或使第三人得之者，亦同。
犯強盜罪因而致人於死者，處死刑、無期徒刑或10年以上有期徒
刑；致重傷者，處無期徒刑或7 年以上有期徒刑。
第 1 項及第 2 項之未遂犯罰之。
預備犯強盜罪者，處1 年以下有期徒刑、拘役或3 千元以下罰金
。
